臺灣桃園地方法院刑事判決　　　　　　　　　　　　九十一年度交易字第二六九號
　　公　訴　人　臺灣桃園地方法院檢察署檢察官
　　被　　　告　丙○○
右列被告因公共危險案件，經檢察官聲請簡易判決處刑（九十一年度偵字第三一一七
號），本院普通庭以通常程序判決如左：
    主  文
丙○○無罪。
    理  由
一、公訴意旨略以：被告丙○○明知服用酒類不能安全駕駛動力交通工具時，不得駕
    駛動力車輛，仍於九十一年一月十七日一時十二分許，酒後已不能駕駛動力車輛
    時，駕駛車牌號碼三Ｆ─０００九號自小客車，行經國道二號公路東向十一點四
    公里處（屬桃園縣大園鄉），為警攔檢查獲，經測試酒精濃度為０點六六ＭＧ／
    Ｌ，因認被告涉犯刑法第一百八十五條之三之服用酒類不能安全駕駛動力交通工
    具而駕駛罪嫌云云。
二、按犯罪事實應依證據認定之，無證據不得推定其犯罪事實。又不能證明被告犯罪
    者，應諭知無罪之判決，刑事訴訟法第一百五十四條、第三百零一條第一項分別
    定有明文。且所謂證據，係指足以認定被告確有犯罪行為之積極證據而言，該項
    證據自須適合於被告犯罪事實之認定，始得採為斷罪資料，此有最高法院二十九
    年上字第三一０五號判例可資參照。次按認定不利於被告之事實須依積極証據，
    苟積極證據不足為不利於被告事實之認定時，即應為有利於被告之認定，更不必
    有何有利之證據，最高法院三十年上字第八一六號亦著有判例。
三、本件公訴人認被告涉犯上開罪嫌，無非係以被告於警訊中之自白，及卷附之酒精
    濃度測試表、測試觀察紀錄表、舉發違反道路交通管理事件通知單各一紙為憑據
    。惟訊據被告丙○○堅決否認有此犯行，辯稱：車號三Ｆ─０００九號自小客車
    非伊所有，該段期間亦未曾駕車，本件實係其高中同學乙○○所為，因兩人即將
    合夥開設公司，故乙○○有伊之身分資料，不料竟於酒醉駕車為警查獲時，冒用
    伊之名義應訊，伊並非行為人等語。經查：證人乙○○於上開公共危險案件，為
    警查獲時，確係冒用「丙○○」名義應訊，並在酒精濃度測試表及警訊筆錄上偽
    簽「丙○○」之署押及按捺指印一節，業據其於本院及桃園簡易庭審理中自承不
    諱，並經證人即查獲本件之警員甲○○到庭結稱：被告丙○○當天並不在場，而
    本件公共危險之行為人，確係證人乙○○等語無訛，再參以內政部警政署國道公
    路警察局第一警察隊將九十一年一月十七日應訊者之指紋送往內政部警政署刑事
    警察局鑑識得知，該指紋亦與該局檔存乙○○役男指紋卡指紋相同，有該局於九
    十一年四月十二日出具之刑紋字第０九一００八三五一六號函一紙在卷足憑，足
    認於九十一年一月十七日當日為警查獲酒醉駕車並應訊之人並非本案被告，至為
    明顯。從而，於警訊中自白酒醉駕車者既另有其人，其自白顯不得為不利被告之
    認定甚明。又查：自稱「丙○○」之人除在警訊中接受過訊問外，其後之偵查程
    序中，承辦檢察官並未再予傳訊，旋即向本院聲請簡易判決處刑，此觀之偵查卷
    甚明，由是可知，承辦檢察官於偵查程序中，並未對於自稱「丙○○」之人，客
    觀上有何偵查行為，是其於決定起訴犯罪之被告過程中，要難以警訊時應訊之自
    稱「丙○○」之人為被告之意思。職是之故，承辦檢察官於聲請之際，其據以確
    定起訴之犯罪主體，顯係以卷證資料上所載之「丙○○」及其年籍、身分證字號
    ，在戶籍資料上所表彰之人為其欲起訴之被告無訛。不惟如此，邇來甚多被冒名
    者，因司法審檢機關類皆採用更名之方式，逕行改以真正之犯罪人之姓名進行偵
    審程序，雖被冒名者不致因此受刑事訴追處罰，惟因相關之警、戶政機關之前案
    資料未建立通盤配合之更改或銷案機制，導致被冒名者日後欲赴異國就學、就業
    或移民之際，因檔案上有刑案懸而未決，於該國審查及簽證程序中，頓遭阻隢之
    情事所在多有，而嗣後縱獲致相關機構釐清，然亦已貽誤時機，其權益之情匪淺
    。基此，本院認除起訴之檢察官在客觀上已對於真正之犯罪嫌疑人，客觀上施以
    偵查訴訟行為，且該人於審判程序確曾到庭應訊接受審判之場合，始得認該冒名
    之人為公訴人所指之被告，再以更名之方式對之進行審判，否則均應以起訴書所
    載之姓名、年籍及身分證字號於戶籍上所表彰之人，認定係公訴人起訴之對象，
    以維護被冒名之權利。綜上所述，本件被告既非公訴意旨所載公共危險罪之行為
    人，自應依法諭知無罪之判決。
四、本件公訴人雖聲請簡易判決處刑，惟本院桃園簡易庭認有刑事訴訟法第四百五十
    一條之一第四項之情形，而移請本院普通庭以通常程序審理，附此敘明。
據上論斷，應依刑事訴訟法第四百五十二條、第三百零一條第一項，判決如主文。
本案經檢察官張春暉到庭執行職務。
中      華      民      國    九十一    年      八      月      九      日
                              臺灣桃園地方法院刑事第五庭
                                  法  官    丁  俊  成
右正本證明與原本無異。
如不服本判決，應於判決送達後十日內向本院提出上訴狀( 應附繕本 )，上訴於臺灣
高等法院。
                                  書記官    簡  慧  瑛
中      華      民      國    九十一    年      八      月     十四     日
